臺灣彰化地方法院刑事判決　　　　　　　 100年度訴字第37號
公　訴　人　臺灣彰化地方法院檢察署檢察官
被　　　告　廖嘉民
選任辯護人　張奕群律師
上列被告因違反毒品危害防制條例案件，經檢察官提起公訴（99
年度偵字第5032號），本院判決如下：
    主  文
廖嘉民共同製造第二級毒品未遂，累犯，處有期徒刑肆年。扣案
如附表編號1 至11、20至23、25、27、29至35、38所示之物品均
沒收。
    犯罪事實
一、廖嘉民有多項前科，且其甫因施用第二級毒品案件，經臺灣
    板橋地方法院以97年度簡字第290 號判決判處有期徒刑5 月
    確定，於民國98年3 月18日易科罰金執行完畢。詎猶不知悔
    改，明知甲基安非他命係屬毒品危害防制條例第2 條第2 項
    第2 款所列管之第二級毒品，不得非法製造，仍與不詳姓名
    年籍綽號「胖哥」之成年男子共同基於製造第二級毒品甲基
    安非他命之犯意聯絡，於98年12月25日，由廖嘉民向不知情
    之林文隆承租位於彰化縣員林鎮○○路○ 段312 巷160 號H1
    室之房屋，作為製造甲基安非他命之處所（月租每月2500元
    ，於98年12月24日、25日先後繳清押金1000元、1500元，並
    於98年12月25日繳清98年12月25日至99年2 月25日之月租共
    5000元，及於99年2 月1 日繳清99年2 月25日至99年4 月25
    日之月租共5000元）。並由綽號「胖哥」之成年男子自行或
    交待廖嘉民至臺北市○○○路之福昇化工材料行等地，購買
    製造甲基安非他命所需如附表編號1 至11、20至23、25、27
    、29至35、38所示之化學物品、溶劑、製毒器具及設備，並
    將該等物品搬至上開房屋內，「胖哥」即開始教導廖嘉民在
    上開房屋內製造第二級毒品甲基安非他命。由「胖哥」先將
    含有假麻黃鹼（Pseudoephedrine ）成分之不明白色塊狀物
    置入果汁機（附表編號32所示）內攪碎成粉狀，再將此粉狀
    物置入橘色大塑膠桶（附表編號1 所示）內，以化學藥劑丙
    酮等（附表編號38所示）浸溶，再由廖嘉民與「胖哥」兩人
    繼續加入其他化學藥品（如附表編號30之氫氧化鈉等）加以
    調配酸鹼值，惟尚未及製成甲基安非他命，廖嘉民即因故返
    回臺北縣（即新北市），並將上開房屋借予不知情之友人張
    朝茂使用，而張朝茂則於99年3 月18日邀同女性友人楊沛錡
    至該處所。嗣因張朝茂遭人檢舉涉嫌施用毒品案件，經警聲
    請本院核發搜索票，而於99年3 月18日下午5 時55分許，為
    警員高明宏等人持本院核發之搜索票，至上開處所執行搜索
    ，當場在屋內查獲如附表編號1 至38所示之物品，經張朝茂
    提供線索查知該處所原係由廖嘉民承租使用，而循線查悉上
    情（張朝茂、楊沛錡所涉製造毒品犯嫌，另由檢察官以99年
    度偵字第3026號為不起訴處分在案）。
二、案經彰化縣警察局員林分局報請臺灣彰化地方法院檢察署檢
    察官偵查起訴。
    理  由
壹、證據能力部分
一、按被告以外之人於審判外之言詞或書面陳述，除法律有規定
    者外，不得作為證據；惟被告以外之人於偵查中向檢察官所
    為陳述，除顯有不可信之情況者外，得為證據，刑事訴訟法
    第159 條第1 項、159 條之1 第2 項定有明文。蓋因檢察官
    與法官同為司法官署，且檢察官代表國家偵查犯罪，依法有
    訊問被告、證人及鑑定人之權力，且須對被告有利、不利之
    情形均應注意，況徵諸實務運作，檢察官實施刑事偵查程序
    ，亦能恪遵法定程序之要求，不致有違法取證情事且可信度
    極高，是被告以外之人前於偵查中已具結而為證述，除反對
    該項供述得具有證據能力之一方，已釋明「顯有不可信之情
    況」之理由外，不宜以該證人未能於審判中接受他造之反對
    詰問為由，即遽指該證人於偵查中之陳述不具證據能力，方
    符前揭法條之立法意旨。查本案證人張朝茂、楊沛錡、高明
    宏於檢察官偵查中所為之陳述，均經具結，被告及辯護人等
    均未提及檢察官在偵查時，有任何不法取供之情形，客觀上
    並無顯不可信之情況，是前揭證人於偵查中之證言自具有證
    據能力。
二、又被告以外之人於審判外之陳述，雖不符刑事訴訟法第159
    條之1 至第159 條之4 之規定，而經當事人於審判程序同意
    作為證據，法院審酌該言詞陳述或書面陳述作成時之情況，
    認為適當者，亦得為證據。當事人、代理人或辯護人於法院
    調查證據時，知有第159 條第1 項不得為證據之情形，而未
    於言詞辯論終結前聲明異議者，視為有前項之同意，刑事訴
    訟法第159 條之5 定有明文。立法意旨在於傳聞證據未經當
    事人之反對詰問予以核實，原則上先予排除，惟若當事人已
    放棄詰問或未聲明異議，基於證據資料愈豐富，愈有助於真
    實發現之理念，且強化言詞辯論主義，法院自可承認該傳聞
    證據例外擁有證據能力。下列證人張朝茂、楊沛錡、張嘉玲
    於警詢中之陳述，雖均係被告以外之人於審判外之陳述，性
    質上屬傳聞證據，惟經檢察官、被告及辯護人同意作為證據
    ，又本院審酌該言詞陳述作成時之客觀條件及環境，認並無
    受脅迫、利誘或詐欺或其他不法之情狀，足認為得為本案之
    證據，依刑事訴訟法第159 條之5 之規定，有證據能力。
三、下列引用之本案其餘證據，檢察官、被告及辯護人均不爭執
    證據能力，且核無違法取證之情事，應亦具有證據能力。
貳、實體方面
一、訊據被告廖嘉民固坦承於98年12月25日，向不知情之林文隆
    承租位於彰化縣員林鎮○○路○ 段312 巷160 號H1室之房屋
    ，並由綽號「胖哥」之成年男子自行或交待廖嘉民至臺北市
    ○○○路之福昇化工材料行等地，購買如附表編號1 至11、
    20至23、25、27、29至35、38所示之化學物品、溶劑、器具
    及設備，並將該等物品搬至上開房屋內，由「胖哥」先將不
    明白色塊狀物置入果汁機內攪碎成粉狀，再將此粉狀物置入
    橘色大塑膠桶內，以化學藥劑丙酮等浸溶，再由廖嘉民與「
    胖哥」兩人繼續加入氫氧化鈉等其他化學藥品加以調配酸鹼
    值，惟尚未及製造完成，廖嘉民即因故返回臺北工作，並將
    上開房屋借予友人張朝茂使用，嗣於99年3 月18日下午5時
    55分許，為警持本院核發之搜索票，至上開處所執行搜索，
    當場在屋內查獲如附表編號1 至38所示之物品等事實。惟矢
    口否認有何製造第二級毒品甲基安非他命之犯行，辯稱：當
    初「胖哥」說要教我作面膜，扣案物品都是製作面膜之器具
    ，不是要製造甲基安非他命云云。辯護意旨則稱：製造甲基
    安非他命之過程，可分為鹵化、氫化及純化再結晶，本案並
    未查獲其他氫化過程之反應桶，或純化過程之冰櫃、離心機
    等器具；且本案扣押物品並未檢驗出有二級毒品甲基安非他
    命，僅驗出四級毒品假麻黃鹼，且部分器具尚驗出愷他命成
    分，顯有分歧。又被告前後均供稱係製造面膜，而刑事警察
    局之回函亦稱扣案器具不能排除作為一般化學實驗或日常生
    活使用，事證有疑；另現場之「設備、化學品、知識」均不
    充足，被告之行為屬刑法第26條之不能犯，應為被告無罪之
    諭知等語。
二、經查：
  (一)被告廖嘉民於98年12月25日，向林文隆承租位於彰化縣員林
    鎮○○路○ 段312 巷160 號H1室之房屋使用，其後才借予張
    朝茂使用，嗣於99年3 月18日下午5 時55分許，為警持本院
    核發之搜索票，至上開處所執行搜索，當場在屋內查獲如附
    表編號1 至38所示之物品等事實，業據被告供承在卷，且經
    證人張朝茂、楊沛錡於警詢、偵查中及本院訊問時證述明確
    （警卷第2-4 、6-7 頁，99年偵字第3026號偵卷第8-12、26
    -29 、43-45 頁），並據證人即執行搜索警員高明宏於偵查
    中結證屬實（99年偵字第3026號偵卷第42-43 頁，99年偵字
    第5032號偵卷第32-33 頁），而證人張嘉玲於警詢中亦證述
    ：「上開房屋確實由被告廖嘉民所承租使用，張朝茂是99
    年3 月4 日前後入住，而楊沛錡於98年3 月17日第1 次看見
    她是來駕訓班報名」等語（99年偵字第3026號偵卷第48-49
    頁），此外復有搜索扣押筆錄、扣押物品目錄表、彰化縣警
    察局現場勘察報告彰警鑑字第09900191號（含勘察照片）1
    份、查獲現場照片26張、房屋租賃契約書影本（含廖嘉民身
    分證正反面影本）1 份在卷可稽（警卷第29-41 頁；99年偵
    字第3026號偵卷第60、76-84 頁），洵堪認定。
  (二)又被告自承扣案如附表編號1 至11、20至23、25、27、29至
    35、38所示之化學物品、溶劑、器具及設備，均係「胖哥」
    或被告自己至臺北市○○○路之福昇化工材料行等地所購買
    ，且由「胖哥」先將不明白色塊狀物置入果汁機內攪碎成粉
    狀，再將此粉狀物置入橘色大塑膠桶內，以化學藥劑丙酮等
    浸溶，再由被告與「胖哥」兩人繼續加入氫氧化鈉等其他化
    學藥品加以調配酸鹼值等事實。而如附表編號1 所示之橘色
    大塑膠桶、編號2 所示之白色紗網、編號25之所示之小水
    桶及編號32所示之果汁機，分別經檢驗出甲基安非他命之先
    驅原料第四級毒品假麻黃鹼（Pseudoephedrine ），此有如
    附表備註欄所示之鑑定報告附卷可稽。
  (三)一般而言，以麻黃素為原料製造甲基安非他命之流程，大致
    可分為前段（鹵化反應步驟）、中段（氫化反應步驟）、後
    段個階段，其中所使用之重要化學原料、溶劑、器具及產物
    分述如下：(1)前段（鹵化反應步驟）─鹽酸麻黃素（前段原
    料）經溶劑（如氯仿、丙酮等）浸溶後，再加亞硫醯二氯經
    攪拌器攪拌，再經溶洗過濾風乾後，可製成氯假麻黃素（為
    前段主要產物）。(2)中段（氫化反應步驟）─氯假麻黃素（
    中段原料）加入催化劑（如氯化鈀，俗稱鈀金及硫酸鋇等）
    與緩衝液（如醋酸鈉加醋酸等）後，置於氫氣壓力反應桶內
    ，通入氫氣進行氫化反應，即可將氯假麻黃素轉化成甲基安
    非他命，俟反應完成後再經側孔燒瓶過濾之，即可製得含有
    甲基安非他命毒品成分之滷水（即黑色水溶液，俗稱黑水或
    黑油，為中段主要產物）。(3)後段（純化結晶步驟）─甲基
    安非他命滷水（後段原料）以加熱設備熬煮並加入食鹽後，
    置於冰櫃（或冷凍櫃）低溫冷陳或靜置一段時間，甲基安非
    他命結晶會漸漸生成，將生成之結晶物藉脫水機或離心機簡
    單予以脫水風乾，即可製得甲基安非他命結晶。此有法務部
    調查局調科臺字第09600448880 號函文1 份附卷可參（99年
    度偵字第5032號偵卷第168 頁）。而鹽酸麻黃素意指麻黃鹼
    之結晶鹽類化合物，麻黃鹼與假麻黃鹼二者為相似之化合物
    ，具有相同的分子式及原子排列方式，但立體結構上稍有不
    同，稱為立體異構物，均可作為先驅原料用以製造二級毒品
    甲基安非他命，此有內政部警政署刑事警察局鑑定書99年11
    月17日刑鑑字第0990145063號1 份在卷可參（99偵5032偵卷
    第207 頁）。再依內政部警政署刑事警察局99年9 月7 日刑
    鑑字第0990121317號函所載：「依據本局實務經驗，製毒工
    廠案件中『丙酮』一般係作為溶劑使用。『鹽酸』、『氫氧
    化鈉』為強酸、強鹼，一般作為溶液酸鹼值調配之用。『假
    麻黃』（假麻黃鹼，第四級毒品先驅原料）可供製造二級毒
    品甲基安非他命。假麻黃（假麻黃鹼，第四級毒品先驅原料
    藥）、鹽酸、氫氧化鈉、丙酮較常見於查緝案例外，其餘化
    學品因用途廣泛，故不排除於一般化學實驗或日常生活之用
    」（99年度偵字第5032號偵卷第99頁）。
  (四)徵諸如附表編號1 、2 、25之、32所示等容器，確經檢驗
    出甲基安非他命之先驅原料假麻黃鹼（Pseudoephedrine ）
   ， 已如前述，且現場亦扣有如「丙酮」、「鹽酸」、「氫氧
    化鈉」等常見於製毒查緝之反應化學藥劑。又依被告自承之
    製程，與前述國內常見之以麻黃素為原料製造甲基安非他命
    之型態吻合。被告雖辯稱：伊係自己購買中藥麻黃粉，並無
    提煉麻黃素，且扣案物品係供製造面膜使用，並非供製造甲
    基安非他命云云，然查：行政院衛生署食品藥物管理局未曾
    核准任一非藥商輸入第四級管制藥品原料藥「假麻黃素」之
    申請，亦未有其認購紀錄，此有行政院衛生署食品藥物管理
    局FDA 管字第0990060574號函文1 份（99年偵字第5032號偵
    卷第170 頁），前揭扣押物品所檢出之「假麻黃鹼」應非一
    般市面得以購得，被告辯稱係購買中藥麻黃粉云云，難認有
    據；再者被告辯稱要製造面膜，卻對於如何製造面膜、製成
    後如何送驗、如何行銷等基本認識概然不知，顯見其上開辯
    解應係事後卸責之詞，洵無足採。
  (五)另被告於本案99年3 月18日為警查獲後，再度於99年4 月9
    日為警查獲其持有大量製毒工具（此等扣案器具，除檢出先
    驅原料「假麻黃鹼」外，更已檢出成品「甲基安非他命」之
    成分），且於99年5 月20日經檢察官就本案諭知交保新臺幣
    20萬元後，又再度於99年7 月28日為警查獲其持有大量製毒
    工具（其中漏斗、烤爐，均檢出「甲基安非他命」之成分）
    ，上開99年4 月9 日、99年7 月28日先後二次為警查獲其持
    有大量製毒工具，而涉及製造第二級毒品罪嫌，業經臺灣板
    橋地方法院檢察署檢察官以99年度偵字第20289 號起訴在案
    ，現由臺灣板橋地方法院以99年度訴字第3467號刑事案件審
    理在案，業經本院調閱該卷宗核閱無誤。比對本案與該案所
    查扣之器具，亦有諸多相同之處，僅本案之製程仍在前階段
    ，尚未達成品「甲基安非他命」之階段，尤見本案所查扣之
    相關器具確係供被告等人製造第二級毒品甲基安非他命之用
    無訛。
  (六)再刑法所謂「不能犯」，係指已著手於犯罪之實行，而本質
    上不能達到既遂或不可能發生犯罪之結果，且無危險者而言
    。亦即行為人雖著手於實行構成要件之行為，但因事實上或
    法律上之原因，使得決意之實現與行為人原先之認識不相一
    致，僅止於主觀上想像之抽象危險，客觀上根本不能實現不
    法構成要件，而無結果實現之可能性，不能發生法益侵害或
    未有受侵害之危險，所成立之未遂類型。倘行為人有犯罪之
    故意，並已著手實行，其犯罪之不完成係由於外部障礙所致
    ，自不能謂係不能犯。查本件製造甲基安非他命之歷程，係
    已將製造甲基安非他命之先驅原料「假麻黃鹼」浸溶於「丙
    酮」等液體，並備置如附表所示物品配合使用等情，已經認
    定如上，被告所供承之製程，與前述國內常見之以麻黃素為
    原料製造甲基安非他命之型態吻合。縱被告等本身因化學合
    成反應、儀器物品操作等知能、技術未臻嫺熟，復於著手製
    造之初，未及與共犯密切分工配合製成甲基安非他命，即遭
    警方查獲，然被告之行為仍有侵害法益之危險，被告等人未
    獲製造出甲基安非他命之成果，顯係外部障礙所致，要非不
    能未遂。又本案如附表編號1 、2 、25之、32所示等容器
    ，確經檢驗出甲基安非他命之先驅原料「假麻黃鹼」，顯見
    被告等人已利用如附表所示之物品，將製造甲基安非他命之
    先驅原料「假麻黃鹼」浸溶於液體中，而達著手製造甲基安
    非他命之階段。辯護意旨稱本件係不能犯云云，並不可採。
  (七)綜上所述，被告空言所為上開辯解，應係事後避重就輕卸責
    之詞，不足採信。本件事證明確，被告上開犯行堪以認定，
    應依法論科。
參、論罪科刑部分：
一、查毒品危害防制條例相關罪刑規定，係於98年5 月20日修正
    公布，並自公布後6 個月即98年11月20日施行。其中第4 條
    第2 項製造第二級毒品罪之法定本刑，就罰金刑部分由修正
    前之得併科700 萬元以下罰金，提高為得併科1,000 萬元以
    下罰金。查本件被告廖嘉民係自98年12月25日起著手製造第
    二級毒品甲基安非他命，則其行為時已在上開修法之後，自
    毋庸比較修正前後之規定，逕依現行之毒品危害防制條例處
    斷，先予敘明。
二、被告已著手製造第二級毒品甲基安非他命，惟尚未製造完成
    即為警查獲，故核其所為，係犯毒品危害防制條例第4 條第
    6 項、第2 項之製造第二級毒品未遂罪，茲依刑法第25條第
    2 項規定，按既遂犯之刑減輕其刑。被告為製造第二級毒品
    甲基安非他命而持有第四級毒品即毒品先驅原料「假麻黃鹼
    」，乃不罰之前階段行為，復本不為罪。被告與綽號「胖哥
    」之成年男子就上開犯行，有犯意聯絡及行為分擔，為共同
    正犯。查被告因施用第二級毒品案件，經臺灣板橋地方法院
    以97年度簡字第290 號判決判處有期徒刑5 月確定，於98年
    3 月18日易科罰金執行完畢等情，有臺灣高等法院被告前案
    紀錄表、臺灣彰化地方法院檢察署刑案資料查註紀錄表各1
    份在卷可憑，其於有期徒刑執行完畢後，5 年內故意再犯本
    件有期徒刑以上之罪，為累犯，應依刑法第47條第1 項之規
    定加重其刑，並依法先加重後減輕之。爰審酌被告之素行不
    佳，有多項前科（參卷附臺灣高等法院被告全國前案紀錄表
    ），且甲基安非他命係列管第二級毒品，其危害甚大，施用
    者不惟殘害自身，並屢見因施用甲基安非他命而散盡家財連
    累家人，或為買毒鋌而走險犯案者，所造成之社會問題甚鉅
    ，被告為謀個人私利，不畏嚴刑及後果，與綽號「胖哥」之
    男子著手製造甲基安非他命欲謀利，犯後猶未能坦認犯行，
    未見有何悔意。尤有甚者，被告於本案為警查獲（99年3 月
    18日）後，再度於99年4 月9 日為警查獲其持有大量製毒工
    具，且於99年5 月20日經檢察官就本案諭知交保新臺幣20萬
    元後，又再度於99年7 月28日為警查獲其持有大量製毒工具
    （所涉製造第二級毒品罪嫌，另經臺灣板橋地方法院檢察署
    檢察官以99年度偵字第20289 號起訴在案）。暨考量其尚未
    製造完成甲基安非他命，猶未能販賣毒品予他人尚無販售所
    得，及衡其智識程度、生活狀況等一切情狀，量處如主文所
    示之刑，以資懲儆【被告於98年3 月18日因本案為警查獲，
    此次製毒相關器具均已遭查扣，則被告於此次為警查獲後，
    另行購入製毒器具，而再度於99年4 月9 日、99年7 月28日
    為警查獲，應認被告係另行起意再犯前述後案，該後案核與
    本案尚無接續犯之關係，併此敘明】。
三、沒收部分：
  (一)按依毒品危害防制條例第18條第1 項前段之規定，應予沒收
    銷燬之毒品，以經查獲之第一級、第二級毒品為限。同條項
    後段復規定，查獲之第三級、第四級毒品，無正當理由而擅
    自持有者，沒入銷燬之。又毒品危害防制條例就施用及持有
    第三級、第四級毒品純質淨重未達20公克者，並未設有處罰
    之規定，僅於第11條之1 規定，無正當理由，不得擅自持有
    之。從而，依毒品危害防制條例第18條第1 項後段應沒入銷
    燬之毒品，係專指查獲施用或持有之第三級、第四級毒品純
    質淨重未達20公克者而言；倘係查獲製造、運輸、販賣、意
    圖販賣而持有、以非法方法使人施用、引誘他人施用、轉讓
    或持有第三級、第四級毒品達純質淨重20公克以上者，既屬
    毒品危害防制條例相關法條明文規定處罰之犯罪行為，即非
    上開條例第18條第1 項後段應依行政程序沒入銷燬之範圍。
    又同條例第19條第1 項所定「供犯罪所用或因犯罪所得之物
    」，係指犯第4 條至第9 條、第12條、第13條或第14條第1
    項、第2 項之罪所用或所得之物，不包括毒品本身在內，是
    尚不得援用此規定為沒收第三級、第四級毒品之依據。再毒
    品危害防制條例對於查獲之製造、運輸、販賣、意圖販賣而
    持有、以非法方法使人施用、引誘他人施用、轉讓及持有第
    三級、第四級毒品達純質淨重20公克以上者之沒收，並無特
    別規定，如其行為已構成犯罪，則該毒品即屬違禁物，應回
    歸刑法之適用，依刑法第38條第1 項第1 款之規定沒收之，
    始為適法。
  (二)本件查獲如附表編號1 、2 、25之、32所示經檢驗出之假
    麻黃鹼，為被告與「胖哥」所製造甲基安非他命之毒品先驅
    原料，均屬違禁物，應依刑法第38條第1 項第1 款之規定沒
    收之。另如附表編號1 至3 、5 、6 之、7 至11、20至23
    、25之、27、29至35、38所示之裝盛容器、紗
    網等器具或化學藥品，均係被告或「胖哥」所有，分別供裝
    盛、沖洗、攪拌、過濾、檢測或調整反應酸鹼值等用途，均
    應依毒品危害防制條例第19條第1 項規定宣告沒收。
  (三)如附表編號4 、6 之、25之所示之物品，雖經檢出微
    量愷他命（Ketamine），然此等愷他命之數量極微，且被告
    亦陳稱此等淺盤、白色束口袋、漏斗、水桶等物品曾經使用
    過的，再拿來作為本案製程之器具使用，自難排除先前已供
    裝盛愷他命使用，再拿來作為製造甲基安非他命之工具，該
    等物品，既經被告使用於本案之製程，仍應依毒品危害防制
    條例第19條第1 項規定宣告沒收。
  (四)至如附表編號13至19、26所示之桌上型電腦1 台、隨身碟1
    個、海洛因2 包、甲基安非他命2 包、自製吸食器1 個、自
    製海洛因挑棒1 個、手機1 支、新臺幣19萬元、BB .Call機
    1 個、浸濕之煙蒂8 根，並非被告廖嘉民或共犯「胖哥」所
    有之物，而係張朝茂所有之物，業據被告廖嘉民供明在卷，
    且經證人張朝茂於本院審理時證述屬實（本院卷第126 頁）
    ；另如附表編號36、37所示之存摺、電話簿，被告亦否認為
    其所有之物，觀諸該存摺與電話簿同放在黑色包包內，且該
    存摺之戶名為張朝茂，足見該存摺與電話簿應亦係張朝茂所
    有之物，是上開物品均乏證據認定與本案被告製造第二級毒
    品犯行有何關聯，爰不併予宣告沒收。
  (五)另如附表編號12所示之蒙利安命10片（共72顆），雖含「苯
    丙胺酸」成分（可作為甲基安非他命之原料），然其含量甚
    微（每顆膠囊僅含5 毫克苯丙胺酸），有法務部調查局100
    年4 月11日函可佐（本院卷第144 頁），且蒙利安命一般為
    營養補給之用途，既被告否認為其所有之物，證人張朝茂亦
    證稱該藥片係伊作為清血之用（本院卷第126 頁）；而如附
    表編號28所示之房屋租賃契約書1 張，僅係被告租賃上開處
    所之證明，均難認係供被告為本案製造第二級毒品所用之物
    ，故不併予宣告沒收。
據上論斷，應依刑事訴訟法第299 條第1 項前段，毒品危害防制
條例第4 條第6 項、第2 項、第19條第1 項，刑法第11條、第28
條、第25條第2 項、第47條第1 項、第38條第1 項第1 款，判決
如主文。
本案經檢察官高宏銘到庭執行職務。
中    華    民    國   100    年    6     月    14    日
                  刑事第七庭  審判長法  官  葉明松
                                    法  官  黃玉齡
                                    法  官  郭麗萍
以上正本證明與原本無異。
如不服本判決應於收受判決後10日內向本院提出上訴書狀，並應
敘述具體理由；其未敘述上訴理由者，應於上訴期間屆滿後20日
內向本院補提理由書（均須按他造當事人之人數附繕本）「切勿
逕送上級法院」。
中    華    民    國   100    年    6     月    15    日
                                     書記書  吳冠慧
附錄本案論罪科刑法條：
毒品危害防制條例第4條
製造、運輸、販賣第一級毒品者，處死刑或無期徒刑；處無期徒
刑者，得併科新臺幣2 千萬元以下罰金。
製造、運輸、販賣第二級毒品者，處無期徒刑或7 年以上有期徒
刑，得併科新臺幣1 千萬元以下罰金。
製造、運輸、販賣第三級毒品者，處5 年以上有期徒刑，得併科
新臺幣7 百萬元以下罰金。
製造、運輸、販賣第四級毒品者，處3 年以上10年以下有期徒刑
，得併科新臺幣3 百萬元以下罰金。
製造、運輸、販賣專供製造或施用毒品之器具者，處1 年以上7
年以下有期徒刑，得併科新臺幣1 百萬元以下罰金。
前五項之未遂犯罰之。
                          附表：
【下列編號係依警員查獲時於現場就各扣案物品所編列之號碼，
  參見警卷第31-38 頁，99年偵字第3026號偵卷第77-80頁】
┌─┬──────────┬──────────────────────┐
│編│扣案物品            │備註                                        │
│號│                    │                                            │
├─┼──────────┼──────────────────────┤
│ 1│橘色大桶1 個        │(一)採取桶內部分沈澱白色粉末（約毛重4.6 公克）│
│  │（混白色半凝固狀液體│  送驗結果：                                │
│  │，分裝成3 桶白色塑膠│1.驗前毛重4.97公克（包裝塑膠袋重2.42公克）  │
│  │桶，秤重總重62公斤）│2.取0.44公克鑑定用罄，餘2.11公克。          │
│  │                    │3.檢出四級毒品：毒品先驅原料「假麻黃鹼」    │
│  │                    │  （Pseudoephedrine）成分。                 │
│  │                    │4.純度約1%。                                │
│  │                    │【內政部警政署刑事警察局鑑定書99年4 月2 日刑│
│  │                    │  鑑字第0990040706號，99偵3026偵卷第105頁】 │
│  │                    ├──────────────────────┤
│  │                    │(二)採取桶內溶液送驗結果：                    │
│  │                    │1.分為編號A1、A2：經檢視均為乳白色液體，外觀│
│  │                    │  型態均相似，隨機抽取編號A1鑑定。          │
│  │                    │2.驗前A1、A2總毛重100.36公克（包裝塑膠瓶總重│
│  │                    │  約29.86 公克）。                          │
│  │                    │3.編號A1：                                  │
│  │                    │  (1)淨重35.36 公克，7.21公克鑑定用罄，剩餘  │
│  │                    │    28.15公克。                             │
│  │                    │  (2)檢出四級毒品：毒品先驅原料「假麻黃鹼」  │
│  │                    │    （Pseudoephedrine）成分。               │
│  │                    │  (3)純度約2%。                              │
│  │                    │4.研判該溶液主要為水溶液（該溶液之酸值測定略│
│  │                    │  呈中性）。                                │
│  │                    │5.鹽酸麻黃素意指麻黃鹼之結晶鹽類化合物。麻黃│
│  │                    │  鹼與假麻黃鹼二者為相似之化合物，具有相同的│
│  │                    │  分子式及原子排列方式，但立體結構上稍有不同│
│  │                    │  ，稱為立體異構物，均可作為先驅原料用以製造│
│  │                    │  二級毒品甲基安非他命。                    │
│  │                    │【內政部警政署刑事警察局鑑定書99年11月17日刑│
│  │                    │  鑑字第0990145063號，99偵5032偵卷第207頁】 │
├─┼──────────┼──────────────────────┤
│ 2│白紗網2 個          │採取白色粉末（約毛重4.3 公克）送驗結果：    │
│  │（其上有白色粉末）  │1.經檢視為白色粉末。                        │
│  │                    │2.驗前毛重4.84公克（包裝塑膠袋重2.42公克）  │
│  │                    │3.取0.09公克鑑定用罄，餘2.33公克。          │
│  │                    │4.檢出四級毒品：毒品先驅原料「假麻黃鹼」    │
│  │                    │  （Pseudoephedrine）成分。                 │
│  │                    │【內政部警政署刑事警察局鑑定書99年4 月2 日刑│
│  │                    │  鑑字第0990040706號，99偵3026偵卷第105 頁】│
├─┼──────────┼──────────────────────┤
│ 3│濾斗（綠色）1個   │                                            │
│  ├──────────┼──────────────────────┤
│  │大杯塑膠筒1 個    │                                            │
├─┼──────────┼──────────────────────┤
│ 4│白色淺盤1 個        │檢體編號：B0000000（編號4）                 │
│  │                    │檢體外觀：白色粉末                          │
│  │                    │送驗數量：0.3182公克（淨重）                │
│  │                    │驗餘數量：0.3135公克（淨重）                │
│  │                    │結果判定：檢出微量愷他命（Ketamine）        │
│  │                    │【行政院衛生署草屯療養院鑑定書99年7 月23日草│
│  │                    │療鑑字第0990700125號，99偵3026偵卷第166 頁】│
├─┼──────────┼──────────────────────┤
│ 5│蓮蓬頭1 個          │                                            │
├─┼──────────┼──────────────────────┤
│ 6│白色棉布1 個      │                                            │
│  ├──────────┼──────────────────────┤
│  │白色束口袋1 個    │檢體編號：B0000000（編號6）                 │
│  │（內有白色布1 條、其│檢體外觀：白色粉末                          │
│  │  上有白色粉末）    │送驗數量：0.3861公克（淨重）                │
│  │                    │驗餘數量：0.3849公克（淨重）                │
│  │                    │結果判定：檢出微量愷他命（Ketamine）        │
│  │                    │【行政院衛生署草屯療養院鑑定書99年7 月23日草│
│  │                    │療鑑字第0990700125號，99偵3026偵卷第166頁】 │
├─┼──────────┼──────────────────────┤
│ 7│針筒（大）1 個    │                                            │
│  ├──────────┼──────────────────────┤
│  │針筒（小）1 個    │                                            │
│  ├──────────┼──────────────────────┤
│  │夾鏈袋1 個        │                                            │
│  ├──────────┼──────────────────────┤
│  │小漏斗1 個        │                                            │
│  ├──────────┼──────────────────────┤
│  │玻璃滴管1 個      │                                            │
├─┼──────────┼──────────────────────┤
│ 8│手套1 個            │（煮飯用材質）                              │
├─┼──────────┼──────────────────────┤
│ 9│電動式透明軟管1 個  │                                            │
├─┼──────────┼──────────────────────┤
│10│球型蒸餾器1 個      │                                            │
├─┼──────────┼──────────────────────┤
│11│直筒圓柱狀玻璃管（內│                                            │
│  │螺旋形）1 個        │                                            │
├─┼──────────┼──────────────────────┤
│12│蒙利安命藥片10片    │（共72顆）                                  │
├─┼──────────┼──────────────────────┤
│13│桌上型電腦1台     │                                            │
│  ├──────────┼──────────────────────┤
│  │隨身碟1個         │                                            │
├─┼──────────┼──────────────────────┤
│14│海洛因2 包          │送驗粉末2 包，均含第一級毒品海洛因成分，合計│
│  │                    │淨重8.28公克（驗餘淨重8.25公克，空包裝總重  │
│  │                    │1.39公克），純度69.29%，純質淨重5.74公克。  │
│  │                    │【法務部調查局濫用藥物實驗室鑑定書99年4 月13│
│  │                    │  日調科壹字第09923008570 號，99偵3026偵卷第│
│  │                    │  102頁】                                   │
├─┼──────────┼──────────────────────┤
│15│甲基安非他命2 包    │送驗透明結晶物2 包，均檢出甲基安非他命，分別│
│  │                    │為驗餘淨重1.2588公克、0.1651公克公克。      │
│  │                    │【行政院衛生署草屯療養院鑑定書99年11月4 日草│
│  │                    │療鑑字第0991100022號，99偵3026偵卷第184頁】 │
├─┼──────────┼──────────────────────┤
│16│自製吸食器1個     │（含舒跑鋁箔包1 個及小玻璃吹管1 個）        │
│  ├──────────┼──────────────────────┤
│  │自製海洛因挑棒1個 │（即藍色思樂冰吸管1 支）                    │
├─┼──────────┼──────────────────────┤
│17│手機1支             │                                            │
├─┼──────────┼──────────────────────┤
│18│新臺幣19萬元        │                                            │
├─┼──────────┼──────────────────────┤
│19│BB.Call機1 個       │（裝在黑色絨布外袋，內有磁鐵）              │
├─┼──────────┼──────────────────────┤
│20│酒精燈（座）1個     │                                            │
├─┼──────────┼──────────────────────┤
│21│石綿心網（大）3個 │                                            │
│  ├──────────┼──────────────────────┤
│  │鐵盆1個           │（以紅色塑膠袋裝著，有油狀液體少許）        │
├─┼──────────┼──────────────────────┤
│22│刷子2 個          │                                            │
│  ├──────────┼──────────────────────┤
│  │刮刀3 個          │                                            │
│  ├──────────┼──────────────────────┤
│  │玻璃滴管3 個      │                                            │
│  ├──────────┼──────────────────────┤
│  │攪拌棒1 個        │                                            │
│  ├──────────┼──────────────────────┤
│  │刮勺1 個          │                                            │
│  ├──────────┼──────────────────────┤
│  │小掃把1 個        │                                            │
├─┼──────────┼──────────────────────┤
│23│針筒（小）3 個    │                                            │
│  ├──────────┼──────────────────────┤
│  │針筒（大）1 個    │                                            │
│  ├──────────┼──────────────────────┤
│  │溫度計（鐵）1 個  │                                            │
│  ├──────────┼──────────────────────┤
│  │測試pH值之溶液3瓶 │（PH→10 藍色、PH→7  綠色、PH→4  紅色）   │
│  ├──────────┼──────────────────────┤
│  │紅色軟套1個       │                                            │
│  ├──────────┼──────────────────────┤
│  │塑膠盆子1個       │                                            │
│  ├──────────┼──────────────────────┤
│  │綠色塑膠蓋子1 個  │                                            │
├─┼──────────┼──────────────────────┤
│24│筆記型電腦1 台      │                                            │
├─┼──────────┼──────────────────────┤
│25│塑膠盤10個        │                                            │
│  ├──────────┼──────────────────────┤
│  │手套2 個          │                                            │
│  ├──────────┼──────────────────────┤
│  │漏斗9 個          │檢體編號：B0000000（編號25-2）              │
│  │                    │檢體外觀：白色粉末                          │
│  │                    │送驗數量：0.0201公克（淨重）                │
│  │                    │驗餘數量：0.0169公克（淨重）                │
│  │                    │結果判定：檢出微量愷他命（Ketamine）        │
│  │                    │【行政院衛生署草屯療養院鑑定書99年7 月23日草│
│  │                    │療鑑字第0990700125號，99偵3026偵卷第166頁】 │
│  ├──────────┼──────────────────────┤
│  │刷子2 個          │                                            │
│  ├──────────┼──────────────────────┤
│  │網狀塑膠器( 大)2個│                                            │
│  ├──────────┼──────────────────────┤
│  │網狀塑膠器( 小)2個│                                            │
│  ├──────────┼──────────────────────┤
│  │水桶（大）3個     │檢體編號：B0000000（編號25）                │
│  │                    │檢體外觀：白色粉末                          │
│  │                    │送驗數量：0.0875公克（淨重）                │
│  │                    │驗餘數量：0.0846公克（淨重）                │
│  │                    │結果判定：檢出微量愷他命（Ketamine）        │
│  │                    │【行政院衛生署草屯療養院鑑定書99年7 月23日草│
│  │                    │療鑑字第0990700125號，99偵3026偵卷第166頁】 │
│  ├──────────┼──────────────────────┤
│  │水桶（小）1個     │檢體編號：B0000000（編號25-1）              │
│  │                    │檢體外觀：微量液體                          │
│  │                    │送驗數量：塑膠透明瓶罐乙瓶                  │
│  │                    │驗餘數量：塑膠透明瓶罐乙瓶                  │
│  │                    │結果判定：檢出假麻黃鹼（Pseudoephedrine）   │
│  │                    │【行政院衛生署草屯療養院鑑定書99年7 月23日草│
│  │                    │療鑑字第0990700125號，99偵3026偵卷第167頁】 │
├─┼──────────┼──────────────────────┤
│26│浸濕之煙蒂8根       │（在燒杯內）                                │
├─┼──────────┼──────────────────────┤
│27│玻璃容器4 個      │                                            │
│  ├──────────┼──────────────────────┤
│  │玻璃棒5 個        │                                            │
│  ├──────────┼──────────────────────┤
│  │黃色攪拌棒1 個    │                                            │
├─┼──────────┼──────────────────────┤
│28│房屋租賃契約書1張   │                                            │
├─┼──────────┼──────────────────────┤
│29│鹽酸11罐            │（4 個空罐、7 罐未開封）                    │
├─┼──────────┼──────────────────────┤
│30│氫氧化鈉12罐        │（1 罐已開封、11罐未開封）                  │
├─┼──────────┼──────────────────────┤
│31│檸檬酸1 罐        │                                            │
│  ├──────────┼──────────────────────┤
│  │小蘇打粉1 罐      │                                            │
├─┼──────────┼──────────────────────┤
│32│果汁機1 台          │內有白色粉末殘渣，送驗結果：                │
│  │                    │檢體編號：B0000000（編號32）                │
│  │                    │檢體外觀：白色粉末                          │
│  │                    │送驗數量：0.3917公克（淨重）                │
│  │                    │驗餘數量：0.3891公克（淨重）                │
│  │                    │結果判定：檢出假麻黃鹼（Pseudoephedrine）   │
│  │                    │【行政院衛生署草屯療養院鑑定書99年7 月23日草│
│  │                    │ 療鑑字第0990700125號，99偵3026偵卷第166-167│
│  │                    │ 頁】                                       │
├─┼──────────┼──────────────────────┤
│33│活性碳素1包         │ （已開封，外以白色塑膠袋裝著）             │
├─┼──────────┼──────────────────────┤
│34│塑膠量杯10個      │量杯採集白色粉末（約毛重3.0公克）送驗結果： │
│  │                    │1.驗前毛重3.28公克（包裝塑膠袋重2.42公克）  │
│  │                    │2.取0.13公克鑑定用罄，餘0.73公克。          │
│  │                    │3.檢出「SodiuCarbonate」碳酸鈉成分。        │
│  │                    │4.未檢出二級毒品「甲基安非他命」（Methamphet│
│  │                    │  amine)、「3,4-亞甲基雙氧甲基安非他命」（MD│
│  │                    │  MA；3,4-methylenedioxymethamphetamine ，俗│
│  │                    │  稱快樂丸）、三級毒品「愷他命」（Ketamine，│
│  │                    │  又稱K 他命）等常見二、三級毒品成分。      │
│  │                    │【內政部警政署刑事警察局鑑定書99年4 月2 日刑│
│  │                    │  鑑字第0990040706號，99偵3026偵卷第105頁】 │
│  ├──────────┼──────────────────────┤
│  │燒杯2 個          │                                            │
│  ├──────────┼──────────────────────┤
│  │小玻璃漏斗1 個    │                                            │
├─┼──────────┼──────────────────────┤
│35│鐵架3 個          │                                            │
│  ├──────────┼──────────────────────┤
│  │固定鐵夾2 個      │                                            │
├─┼──────────┼──────────────────────┤
│36│銀行存簿1 本        │（戶名：張朝茂；置於黑色包包內）            │
├─┼──────────┼──────────────────────┤
│37│小電話簿2 本        │（置於黑色包包內）                          │
├─┼──────────┼──────────────────────┤
│38│丙酮5 罐            │（1 罐已開封、4 罐未開封）                  │
├─┴──────────┴──────────────────────┤
│【上開物品遭查獲處】                                                  │
│(一)編號1：進門走道上。                                                 │
│(二)編號2-6：進門走道上，紅色塑膠盆內。                                 │
│(三)編號7：電視機上透明塑膠桶內。                                       │
│(四)編號8、9：書桌第二層鐵製抽屜內。                                    │
│(五)編號10、11：書桌第三層鐵製抽屜內（此抽屜遭拉出置於地上）            │
│(六)編號12：書桌第一層鐵製抽屜內。                                      │
│(七)編號13：鐵製書桌上。                                                │
│(八)編號14-19：房間床墊上。                                             │
│(九)編號20-24：床旁房間地板上。                                         │
│(十)編號25、26：衣櫃前地板上。                                          │
│(十一)編號27-31：衣櫃內。                                                 │
│(十二)編號32、33：衣櫃上層抽屜內。                                        │
│(十三)編號34、35：衣櫃旁地板上。                                          │
│(十四)編號36、37：黑色包包內。                                            │
│(十五)編號38：電視機桌前地板上。                                          │
└───────────────────────────────────┘